臺北高等行政法院判決
　　　　　　　　　　　　　　　　　　 94年度簡字第00133號
原　　　告　甲○○
被　　　告　勞工保險局
代　表　人　乙○（總經理）
訴訟代理人　丙○○
　　　　　　丁○○
上列當事人間因勞保事件，原告不服行政院勞工委員會中華民國
93年2月6日勞訴字第0920064535號訴願決定，提起行政訴訟。本
院判決如下：
    主  文
原告之訴駁回。
訴訟費用由原告負擔。
　　事  實
緣原告係由嘉義市魚貨運銷業職業工會申報參加勞工保險之被保
險人，以於民國（下同）79年10月因前置植入性胎盤產後大量出
血接受子宮全切除手術，於92年8月27日檢具財團法人嘉義基督
教醫院（下稱嘉義基督教醫院）同年月25日開具之勞工保險殘廢
診斷書，向被告申請殘廢給付。案經被告審查，以原告係於79年
10月行子宮全切除手術，惟其遲於92年8月27日始提出申請殘廢
給付，已逾勞工保險條例第30條所定2年請求權時效，乃於92年9
月8日以保給殘字第09260641420號函否准所請。原告不服，向勞
工保險監理委員會申請審議，經該會以92年10月29日（92）保監
審字第3751號審議駁回。原告仍未甘服，提起訴願，亦遭決定駁
回，遂向本院提起行政訴訟。茲摘敘兩造訴辯意旨如次：
甲、原告起訴意旨略謂：
一、原告於79年10月17日因前置植入性胎盤產後大量出血不止，
    將子宮全切除，而在剛開刀後2個月又6天，原告配偶即逝世
    ，原告1弱女子須扶養3個小孩，因家中發生重大變故且忙碌
    生計，不知可申請殘廢給付，嗣於92年8月由廣播中得知相
    關訊息，方向被告提出申請。
二、原告於90年10月13日騎機車賣魚途中遭他機車由後方撞擊，
    右手斷開刀至今無法工作，且患有雙足肌腱炎及退化性腰椎
    關節炎，病變嚴重，全身骨頭疼痛，每日前往嘉義基督教醫
    院復健卻無好轉，原告迭次向被告陳情，經被告回復子宮全
    切除方面已逾2年請求權時效，另退化性腰椎關節炎之病變
    須由醫師開立殘廢診斷證明，惟醫師認為該關節炎並非殘廢
    ，此究依何種規定判斷？外人無法體會原告之疼痛，被告可
    請醫師為原告作鑑定，以明原告之情況，亦請鈞院詳查原告
    在嘉義基督教醫院及財團法人天主教聖馬爾定醫院之病歷，
    准予原告所請。
三、請撤銷訴願決定、審議審定及原處分，並判命被告作成核付
    原告勞工保險殘廢給付標準表第51障害項目第11等級殘廢給
    付之處分。
乙、被告答辯意旨略謂：
一、按「領取保險給付之請求權，自得請領之日起，因2年間不
    行使而消滅。」、「被保險人因普通傷害或罹患普通疾病，
    經治療終止後，如身體遺存障害，適合殘廢給付標準表規定
    之項目，並經保險人自設或特約醫院診斷為永久殘廢者，得
    按其平均月投保薪資，依同表規定之殘廢等級及給付標準，
    一次請領殘廢補償費，．．。」、「本條例第53條第1項及
    第54條第1項所稱治療終止，指被保險人罹患之傷病，經治
    療後，症狀固定，再行治療仍不能期待其治療效果之狀態。
    」勞工保險條例第30條、第53條及其施行細則第77條分別定
    有明文。次按勞工保險殘廢給付標準表規定「胸腹部臟器障
    害」系列第51障害項目「生殖器遺存顯著障害者」為第11殘
    廢等級，給付標準160日。
二、原告因前置植入性胎盤產後大量出血接受子宮全切除手術，
    於92年8月27日檢具嘉義基督教醫院同年月25日開具之勞工
    保險殘廢診斷書，向被告申請殘廢給付，而原告平均日投保
    薪資為新台幣（下同）640元，所請第51障害項目第11殘廢
    等級之給付標準為160日，據此計算本件原告所請殘廢給付
    金額為102,400元。據上開診斷書之記載，原告因前置植入
    性胎盤，產後大量出血，子宮全切除，住院診療期間自79年
    10月16日至同年月18日，於79年12月19日治療終止審定成殘
    。案經被告審查，原告係於79年10月間行子宮全切除手術，
    惟其遲至92年8月27日始申請殘廢給付，已逾勞工保險條例
    第30條所定2年請求權時效，經被告以92年9月8日保給殘字
    第09260641420號函否准所請，並經審議審定及訴願決定維
    持在案。
三、有關勞工保險條例及附表勞工保險殘廢給付標準表之規定，
    係經立法院通過、總統公布之法律，原告不得以不知法律為
    由，主張免除消滅時效規定之適用。原告係於79年10月16日
    住院行子宮全切除手術，此屬器質性障害，於切除當時即可
    審定成殘，惟其遲至92年8月27日始申請殘廢給付，已逾2年
    請求權時效，故被告否准所請，並無不合。又原告稱其患有
    腰椎退化性病變云云，如所患確經治療終止或經治療1年以
    上尚未痊癒，自得另行檢具殘廢診斷書向被告提出申請，併
    予敘明。
四、請駁回原告之訴，訴訟費用由原告負擔。
　　理  由
一、被告代表人原為廖碧英，93年5月20日變更為蔡吉安，嗣於
    同年6月16日變更為乙○，茲由渠等具狀聲明承受訴訟，核
    無不合，應予准許。
二、按「領取保險給付之請求權，自得請領之日起，因2年間不
    行使而消滅。」、「被保險人因普通傷害或罹患普通疾病，
    經治療終止後，如身體遺存障害，適合殘廢給付標準表規定
    之項目，並經保險人自設或特約醫院診斷為永久殘廢者，得
    按其平均月投保薪資，依同表規定之殘廢等級及給付標準，
    一次請領殘廢補助費，．．。被保險人領取普通傷病給付期
    滿，或其所患普通傷病經治療1年以上尚未痊癒，如身體遺
    存障害，適合殘廢給付標準表規定之項目，並經保險人自設
    或特約醫院診斷為永不能復原者，得比照前項規定辦理。」
    勞工保險條例第30條及第53條分別定有明文。次按「本條例
    第53條第1項及第54條第1項所稱治療終止，指被保險人罹患
    之傷病，經治療後，症狀固定，再行治療仍不能期待其治療
    效果之狀態。」、「依本條例第53條及第54條規定，請領殘
    廢給付者，以全民健康保險特約醫院或診所診斷為永久殘廢
    或永不能復原之當日為本條例第30條所定得請領之日。」復
    為同條例施行細則第77條、第78條第1項所規定。
三、本件原告係由嘉義市魚貨運銷業職業工會申報參加勞工保險
    之被保險人，以於79年10月因前置植入性胎盤產後大量出血
    接受子宮全切除手術，於92年8月27日檢具嘉義基督教醫院
    同年月25日開具之勞工保險殘廢診斷書，向被告申請殘廢給
    付。案經被告審查，以原告係於79年10月行子宮全切除手術
    ，惟其遲於92年8月27日始提出申請殘廢給付，已逾勞工保
    險條例第30條所定2年請求權時效，乃於92年9月8日以保給
    殘字第09260641420號函否准所請。原告不服，循序起訴謂
    其於79年10月17日將子宮全切除，而在剛開刀後2個月又6天
    ，配偶即逝世，因須扶養3個小孩，忙碌生計，不知可申請
    殘廢給付，又其另患有雙足肌腱炎及退化性腰椎關節炎，故
    請體察其痛苦，准予所請云云。惟查，原告於92年8月27日
    向被告申請殘廢給付時所提出之嘉義基督教醫院同年月25日
    開具之勞工保險殘廢診斷書，略載：「傷病名稱：子宮全切
    除」「治療經過：前置植入性胎盤，產後大量出血，子宮全
    切除」「初診日期：79年10月16日」「住院診療期間：79年
    10月16日至79年10月18日」「門診診療期間：自79年11月14
    日至79年12月19日共門診9次」「殘廢近因：前置植入性胎
    盤」「殘廢部位：子宮」「殘廢詳況：子宮全切除，生育能
    力喪失」「治療終止診斷殘廢日期（症狀固定）：79年12月
    19日」等語，是原告於79年10月16日住院行子宮全切除手術
    ，屬器質性障害，於同年10月18日出院當日即可審定成殘，
    惟其遲至於92年8月27日始提出申請，顯已逾勞工保險條例
    第30條規定之2年請求權期間，被告據此否准原告所請，並
    無不合。按勞工保險條例及附表勞工保險殘廢給付標準表之
    規定，係經立法院通過、總統公布之法律，原告不得以不知
    法律為由，主張免除消滅時效規定之適用，是原告稱其不知
    能申請該筆殘廢給付乙節，尚不得執為被告須為核付之理由
    。另原告稱其患有雙足肌腱炎及退化性腰椎關節炎等病症，
    如所患確經治療終止或經治療1年以上尚未痊癒，原告自得
    另行依勞工保險條例等有關規定檢具殘廢診斷書及X光片，
    經由投保單位向被告提出申請，併予敘明。
四、綜上所述，被告以原告申請殘廢給付，已逾勞工保險條例第
    30條所定2年請求權時效為由，而否准原告所請，並無違誤
    ，審議審定及訴願決定遞予維持，俱無不合。原告猶執前詞
    訴請撤銷，暨請求判命被告作成核付原告勞工保險殘廢給付
    標準表第51障害項目第11等級殘廢給付之處分，為無理由，
    應予駁回。
五、本件適用簡易訴訟程序，爰不經言詞辯論逕為判決。
據上論結，本件原告之訴為無理由，爰依行政訴訟法第233條第1
項、第236條、第98條第3項前段，判決如主文。
中    華    民    國    94    年    4    月     13    日
                              第六庭法官　曹瑞卿
上為正本係照原本作成。
本件以訴訟事件所涉及之法律見解具有原則性者為限，始得於本
判決送達後20日內向本院提出上訴狀並表明上訴理由，如已於本
判決宣示後送達前提起上訴者，應於判決送達後20日內補具上訴
理由（均按他造人數附繕本），且經最高行政法院許可後方得上
訴。
中    華    民    國    94    年    4    月     13    日
            　　　　　　　　　 　 書記官  方偉皓
